【裁判字號】    97,交聲,1813
【裁判日期】    980123
【裁判案由】    交管條例聲異
【裁判全文】
臺灣板橋地方法院交通事件裁定        97年度交聲字第1813號
原處分機關  交通部公路總局臺北區監理所
異  議  人  乙○○
上列受處分人因違反道路交通管理處罰條例案件，對於交通部公
路總局台北區監理所民國97年4 月6 日所為之北監自裁字裁40-F
00000000號裁決處分（原舉發案號：苗栗縣警察局97年4 月8 日
苗縣警交字第F00000000 號），聲明異議，本院裁定如下：
    主  文
異議駁回。
    理  由
一、原處分意旨略以：異議人即受處分人乙○○於民國97年4 月
    6 日1 時55分駕駛謝傳芳所有、車號7P-7301 號自用小客車
    ，於苗栗縣頭份鎮○○○路215 號（原裁決書誤載為頭份鎮
    ○○○路21，應予更正），經苗栗縣警察局頭份分局斗坪派
    出所員警以異議人有「與他車於道路上競駛」之違規事由逕
    行舉發，嗣車主謝傳芳於應到案日期前陳述不服，並提出本
    件應歸責予異議人乙○○，另經交通部公路總局台北區監理
    所（下稱原處分機關）函請舉發警局調查結果，亦認異議人
    確有與他車於道路上競駛之違規事實，乃依道路交通管理處
    罰條例第43條第3 項、第67條第2 項前段（裁決書漏引）、
    第85條第1 項，及違反道路交通管理事件統一裁罰基準表之
    規定，於97年6 月24日以北監自裁字裁40-F00000000號裁處
    受處分人罰鍰新臺幣（下同）30,000元，吊銷駕駛執照，3
    年禁考，並施以道安講習。異議人於97年7 月2 日提出本件
    異議。
二、按二輛以上之汽車共同違反第1 項規定，或在道路上競駛、
    競技者，處汽車駕駛人新臺幣30,000元以上90,000元以下罰
    鍰，並當場禁止其駕駛及吊銷其駕駛執照；汽車駕駛人有第
    1 項第1 款、第2 款或前項行為者，並吊扣該汽車牌照3 個
    月；汽車駕駛人違反第1 項、第3 項規定者應接受道路交通
    安全講習；道路交通管理處罰條例第43條第3 項、第4 項前
    段、第5 項，定有明文。次按汽車駕駛人，曾依第43條之規
    定吊銷駕駛執照者，3 年內不得考領駕駛執照，同條例第67
    條第2 項亦有明文。另按道路交通管理處罰條例第43條第3
    項所指「二輛以上之汽車共同在道路上蛇行、或以其他危險
    方式駕車者、或在道路上競駛、競技者」，應指二輛以上汽
    車有相互超越追逐、競賽比快之情形，而競速過程中，二輛
    車或為並行競駕或為互相超越。又汽車駕駛人之行為有蛇行
    、危險方式駕車或二輛以上之汽車競駛或競技者，當場不能
    或不宜攔截製單舉發者，得逕行舉發，道路交通管理處罰條
    例第7 條之2 第2 項第2 款亦有明文。
三、異議理由略以：異議人當日係與妻子吃飯回途而在路旁聊天
    ，不久目睹數輛轎車從旁邊高速通過，因擔心會有危險隨即
    離開，但隨後有一輛車子靠近，與異議人之汽車前後時速約
    30至40公里，但該車約莫2 分鐘後拍了兩張照片，異議人回
    頭發現是警車，因認為該輛警車是在追逐剛才高速通過之數
    車輛，且亦未攔查異議人之車輛，不料事隔一個星期後，異
    議人即收到舉發單，惟未附上任何證明和照片，為此聲明異
    議並請求撤銷原處分。
四、經查：
  (一)異議人乙○○於97年4 月6 日1 時55分駕駛謝傳芳所有、車
    號7P-7301 號自用一般小客車，於苗栗縣頭份鎮○○○路21
    5 號，經苗栗縣警察局頭份分局斗坪派出所員警甲○○以異
    議人有「與他車於道路上競駛」之違規事由而逕行舉發，嗣
    車主謝傳芳於應到案日期前陳述不服，並提出本件應歸責予
    異議人乙○○等情，有該分局苗縣警交字第F00000000 舉發
    違反道路交通管理事件通知單、車主謝傳芳出具之提供違規
    者申請書，及交通部公路總局台北區監理所所為之97年6 月
    24日北監自裁字40-F00000000裁決書、北監自字第09760204
    00號函文各1 份在卷可稽。
  (二)異議人雖以前揭情詞置辯，然其確有前揭與其他汽車共同在
    道路上競駛之違規行為乙節，業據證人即舉發本件之苗栗縣
    警察局頭份分局斗坪派出所警員甲○○於本院調查時具結證
    稱：當時凌晨12點30分，我與我同事巡邏經過的時候，在中
    正一路新華加油站前發現有十多部自小客車，他們聚集在那
    裡並停在該處，我們想要前往瞭解時，他們就開走了。他們
    開走之後，我們有尾隨，且開始拍照，當時他們雖然還沒有
    競駛，但是我們已經開始執行蒐證的動作，因此就先拍照，
    但在凌晨1 點55分的時候就發現有十餘部車子回來，當時我
    們仍然在轄區巡邏，就在中正二路215 號，我發現這十餘部
    自小客車在馬路上競駛，所謂競駛就是有兩部車以上在馬上
    路共同飆車；後來我們就尾隨他們，並且用手抄了4 、5 部
    自小客車的號碼，我們之前的蒐證照相照了大概六張，並不
    是每台車子都有照到，亦即照相及所抄車牌並沒有相同，我
    們後來逕行舉發是依據我們有抄到的車牌，確定是有在競駛
    的車輛，而本件異議人的車輛剛好之前有蒐證拍照到，而且
    事後也有抄到車牌。當時我們逕行舉發的有六張舉發單，而
    這六張都有申訴，但到法院的我知道有兩件，其中有一件在
    苗栗地院，一件就是本件。當天我們在蒐證時，異議人有看
    到我們跟在後面在蒐證，因為我們還有跟其中一台車的人講
    到話，那台車是喜美雅哥黑色車牌好像是6333的，她問我們
    為什麼要拍照，我們跟她說，我們只是在做資料，並且告訴
    她不要在這個路段上飆車，我確定本案紅色的車子是與他們
    一起的，並不是單獨的。我們照相是在12點30分左右，抄牌
    是在1 點55分，如果異議人不是跟這些人在一起，不可能兩
    次都有他。兩部車之以上有共同的犯意，就可以認定競駛，
    本件當時異議人的時速約有100 公里等語綦詳（見本院97
    年9 月26日訊問筆錄）。參以證人甲○○與異議人素不相識
    ，亦無仇怨，係依法執行勤務之公務員，且其在第一時間目
    擊數十輛汽車聚集之際，即開始拍照蒐證跟蹤調查，復於違
    規汽車開始競駛後即駕車上前追擊、親眼目睹，以一般執勤
    員警之專業訓練而言，對於該等職務上事項之觀察程度自遠
    較一般人更為專注，而其所證本件查獲經過事實，具體明確
    ，堪認證人應無誤判違規事實之虞。況警方查緝飆車，乃一
    動態之過程，現場情勢隨時變化，證人甲○○上開證述，與
    常情無違，且符合查緝實務，其復已到庭具結作證，更係以
    刑事責任擔保其證言之真實性，且就其到庭所述之事實提出
    先前蒐證之照片、監視器翻拍照片各1 幀，暨當時與異議人
    共同競駛之其餘車輛資料為佐，又參以證人甲○○與異議人
    又素不相識，當不至甘冒涉犯偽證罪之風險，蓄意構陷異議
    人，是證人甲○○就其親眼見聞，受有具結程序及偽證罪之
    擔保之情形下，既已到庭證述如上，本院又查無證據足資證
    明員警有捏造事實違法取締之情事，則執勤警員本其維護交
    通秩序、安全職責所為之舉發，自應受到合法、正確之推定
    ，其證言並無瑕疵而堪採信。
  (三)反觀，異議人係居住於臺北縣土城地區，如非參與飆車，為
    何在凌晨時分出現於苗栗縣頭份鎮○○○路駕車，且衡諸常
    情，一般用路人於夜間凌晨如見路上有集體高速競駛之飆車
    車隊，唯恐遭到波及，衡情會減速、迴避甚至走另一條路，
    是以，若非異議人有意與飆車車隊結合，其焉有於該飆車車
    陣中一同聚集行駛，而於該日12時30分許先遭員警以拍照方
    式蒐證，復於該日1 時55分與其他車輛共同競速行駛後再經
    員警抄寫車牌之理？是以，異議人應無誤入車陣中行駛而遭
    查獲之可能，應可推論異議人確係在車陣中與他車競速行駛
    無訛。且查，異議人經本院合法通知後，未能就其違規情事
    偕同事發當日之同行者到庭為合理答辯，僅於異議狀泛泛言
    之如上，與執勤員警就執勤過程均能鉅細靡遺報告、結證等
    情相較，更見異議人所為辯解之可信度顯較前開證人為低，
    洵無足取。
  (四)基此，異議人駕駛車牌號碼7P-7301 之汽車，於97年4 月6
    日1 時55分許在苗栗縣頭份鎮○○○路215 號，確有與其他
    車輛共同在道路上競駛之違規事實，已可認定，自應依前開
    規定裁罰，殆無疑義。
五、綜上所述，異議人確有在前開時、地，與其他汽車共同在道
    路上競駛之違規行為，既經認定，原處分機關依道路交通管
    理處罰條例第43條第3 項、第67條第2 項前段（裁決書漏引
    ）、第85條第1 項，及違反道路交通管理事件統一裁罰基準
    表之規定，裁處異議人罰鍰30,000元，吊銷駕駛執照及3年
    禁考，並施以道安講習，尚無違誤。異議人異議意旨，為無
    理由，自應將其異議駁回。
據上論結，依道路交通案件處理辦法第19條，裁定如主文。
中    華    民    國    98    年    1     月    23    日
                  交通法庭  法  官  邱景芬
以上正本證明與原本無異。
如不服本裁定應於送達後5日內向本院提出抗告狀。
                            書記官  黃文儀
中    華    民    國    98    年    2     月    3     日


司法院資訊處製作；財團法人民間司法改革基金會備份。
